臺北高等行政法院判決　　　　　　　　　　　　　　九十一年度訴字第五三八四號
　　　　　　　　　　　　　　　.
　　原　　　告　甲○○
　　被　　　告　財政部臺灣省北區國稅局
　　代　表　人　林吉昌（局長）
　　訴訟代理人　乙○○
　　　　　　　　丙○○
右當事人間因綜合所得稅事件，原告不服財政部中華民國九十一年十月三十日台財訴
字第○九一○○三八五六五號訴願決定，提起行政訴訟，本院判決如左：
　　主  文
原告之訴駁回。
訴訟費用由原告負擔。
　　事  實
一、事實概要：原告民國八十七年度綜合所得稅結算申報，原列報儲蓄投資特別扣除
    額新台幣（下同）二五四、○六八元，經被告所屬大溪稽徵所以其中含有日盛、
    元大、大華、建弘等未上市證券股份有限公司分配之股利所得二○八、三一二元
    不符合儲蓄投資特別扣除之規定，否准扣除。原告不服，申請復查未獲變更，提
    起訴願亦遭決定駁回，遂提起行政訴訟。
二、兩造聲明：
　(一)原告聲明：訴願決定及原處分均撤銷。
　(二)被告聲明：駁回原告之訴。
三、兩造之爭點：原告取自日盛、元大、大華、建弘等上櫃公司之股票股利可否列入
    儲蓄投資特別扣除額？
　(一)原告主張之理由：
    依所得稅法第十七條第一項第二款第三目第三小目之規定，公司公開發行並上市
    之記名股票股利得列入儲蓄特別扣除額。又證券交易法第十一條：「本法所稱證
    券交易所，謂依本法之規定，設置場所及設備，以供給有價證券集中交易市場為
    目的之法人。」及同法第十二條：「本法所稱有價證券集中交易市場，謂證券交
    易所為供給有價證券之競價買賣所開設之市場。」規定，係說明股票市場之定義
    ，依上開規定，集中市場及店頭市場均屬股票公開交易之市場。而所得稅法第十
    七條第一項第二款第三目第三小目規定乃為獎勵儲蓄投資之特別立法。所謂「上
    市」係指在市場交易，條文中並未明文排除何種交易市場，是以不論集中市場或
    店頭市場均符合所謂「公開發行並上市」之定義。原告所持有之日盛、元大、大
    華、建弘等證券公司之股票既均在證券交易所設置之「店頭市場」掛牌交易，公
    開買賣，自符合上開規定，被告曲解法律所為之違法處分，侵害原告之權益，應
    予撤銷。
  (二)被告主張之理由：
    原告訴稱所得稅法第十七條有關儲蓄投資特別扣除額之條文並無投資上市公司之
    規定云云。按所得稅法第十七條第一項第二款第三目第三小目規定，公司公開發
    行並「上市」之記名股票之股利始可列報為儲蓄投資特別扣除額，即該股票除須
    具備公開發行之條件外，並須屬集中交易市場買賣之上市股票，始符合儲蓄投資
    特別扣除額之構成要件，惟系爭股票係屬上櫃公司股票，與前開規定之要件不符
    ，原告顯係誤解法令。
　　理  由
一、按「按前三條規定計得之個人綜合所得總額，減除左列免稅額及扣除額後之餘額
    ，為個人綜合所得淨額：一、免稅額：．．．二、扣除額：．．．（三）特別扣
    除額：．．．３儲蓄投資特別扣除：納稅義務人及與其合併報繳之配偶暨受其扶
    養親屬於金融機構之存款、公債、公司債、金融債券之利息、儲蓄性質信託資金
    之收益及公司公開發行並上市之記名股票之股利，合計全年不超過二十七萬元者
    ，得全數扣除，超過二十七萬元者，以扣除二十七萬元為限。但依郵政儲金法規
    定免稅之存簿儲金利息及本法規定分離課稅之短期票券利息不包括在內。」為所
    得稅法第十七條第一項第二款第三目第三小目所明定。
二、原告八十七年度綜合所得稅結算申報，列報儲蓄投資特別扣除額二五四、○六八
    元，其中有取自日盛、元大、大華、建弘等上櫃公司分配之股利所得二○八、三
    一二元之事實，有申報書及核定通知書在原處分卷可稽，且為原告所不爭執，堪
    認為真實。按所得稅法第十七條第一項第二款第三目第三小目規定，公司公開發
    行並上市之記名股票之股利始得列報為儲蓄投資特別扣除額，其所稱上市，係指
    在臺灣證券交易所設置之集中交易市場買賣之謂，系爭日盛、元大、大華、建弘
    公司之股票為上櫃公司股票，係在財團法人中華民國證券櫃檯買賣中心買賣，其
    非上市公司股票，自與前開規定之要件不符。原告主張上櫃公司之股票也在政府
    設置之股票市場交易，應可列入儲蓄投資特別扣除額云云，顯有誤解，並無可採
    。從而原處分及訴願決定均無違誤，原告仍執前詞聲請撤銷，為無理由，應予駁
    回。
三、據上論結，本件原告之訴為無理由，爰依行政訴訟法第九十八條第三項前段，判
    決如主文。
中　　華　　民　　國　　九十三　　　年　　　六　　　月　     二十四   　日
                 臺 北 高 等 行 政 法 院   第 三 庭
                                審 判 長 法  官　鄭忠仁
                                         法  官　侯東昇
                                         法  官　楊莉莉
右為正本係照原本作成。
如不服本判決，應於送達後二十日內，向本院提出上訴狀並表明上訴理由，如於本判
決宣示後送達前提起上訴者，應於判決送達後二十日內補提上訴理由書（須按他造人
數附繕本）。
中　　華　　民　　國　　九十三　　　年　　　六　　　月　     二十四   　日
            　　　　　　 　　    　      書記官  王俊權
